臺灣高等法院高雄分院刑事判決　　　　　　　　　九十二年度上易字第一五四五號
　　上　訴　人
　　即　被　告　甲○○
右上訴人因詐欺等案件，不服臺灣高雄地方法院九十二年度易字第八四九號中華民國
九十二年六月三十日第一審判決（起訴案號：臺灣高雄地方法院檢察署九十一年度偵
緝字第一八八六號、九十二年度偵字第三三一四號），提起上訴，本院判決如左：
      主  文
原判決撤銷。
甲○○共同連續意圖為自己不法之所有，以詐術使人將本人之物交付，處有期徒刑參
月，如易科罰金，以參佰元折算壹日。
      事  實
一、甲○○與盧重明（未經起訴）為姊弟關係，因盧重明在高雄市○○路經營汽車租
    賃業，需購買汽車使用，惟因信用不佳，未符附條件買賣購車資格，便商請其姐
    甲○○協助，兩人均明知無力支付購車之分期款，竟共同基於意圖為自己不法所
    有之概括犯意聯絡，先於九十年十月三日，由甲○○出具名義擔任債務人，以藉
    動產擔保交易附條件買賣之方式，佯向裕融企業股份有限公司（以下簡稱裕融公
    司）購買車號八Ｍ—八○九二號自用小客車一輛，並訂立附條件買賣契約書，約
    定總價金為新台幣（下同）八十九萬一千六百元，除頭期款二十五萬元外，餘款
    自九十年十月二十四日起至九十三年九月二十四日止，每月一期，分三十六期給
    付，每期應繳價金一萬七千六百元，標的物存放地點為高雄縣大寮鄉○○路一六
    三之九號，在價金未付清之前，標的物所有權仍屬於出賣人即裕融公司所有，買
    受人僅得依約占有使用，不得任意遷移或為其他處分，並於裕融公司之對保人員
    與甲○○進行對保時，甲○○猶佯稱其為實際買受人，使裕融公司不疑有詐而陷
    於錯誤，將前開車輛出售交付與甲○○，而甲○○、盧重明二人取得標的物後，
    自九十一年一月二十四日即第四期起之分期款即完全未給付，盧重明嗣將標的物
    擅自遷移，並於九十二年一、二月間將之典當，而未通知債權人裕融公司，致使
    債權人裕融公司追討無門受有損害，始知受騙。復於九十一年七月二十四日，甲
    ○○與盧重明二人又承上開概括犯意，由甲○○佯以車號三四三九─ＦＢ號之自
    用小客車一輛，向台新國際商業銀行股份有限公司（以下簡稱台新銀行）辦理五
    十五萬元之汽車貸款，並願以動產擔保交易法所定動產抵押之方式，為台新銀行
    設定動產抵押權，為動產擔保交易之債務人，同意約定貸款清償期限，自九十一
    年八月二十四日起至九十四年七月二十四日止，共分三十六期清償，每月一期，
    每期清償一萬九千三百三十六元，在上揭貸款未付清前，僅得占有使用，不得將
    該車輛遷移、出賣、出質或為其他處分，且於台新銀行人員李文雄進行對保時，
    甲○○猶佯稱其為實際買受人，使台新銀行陷於錯誤，交付五十五萬元貸款予甲
    ○○，詎甲○○、盧重明二人取得上開款項後，僅清償一期款項，即自九十一年
    九月二十四日起未再繳納貸款，且在未得台新銀行同意之情形下，意圖不法之利
    益，將前開車輛擅於九十二年一、二月間將之典當，致台新銀行追索無著受有損
    害，始知受騙。
二、案經裕融公司及台新銀行訴由臺灣高雄地方法院檢察署檢察官起訴。
    理  由
一、訊據上訴人即被告甲○○（下稱被告）於本院中坦承右揭犯行不諱，核與告訴人
    裕融公司之代理人邱智偉及告訴人台新銀行之代理人劉志賢於偵審中指述情節相
    符，並經證人即被告之弟盧重明於原審中證述屬實，復有汽車附條件買賣契約書
    、動產擔保交易附條件買賣設定登記申請書、台新國際商業銀行汽車貸款申請書
    暨客戶基本資料表、動產擔保交易動產抵押設定登記申請書、車輛動產抵押契約
    書、存證信函及外訪報告單各一份附卷可稽。雖被告於原審中曾辯稱：伊弟弟信
    用不佳，不能辦理分期付款及貸款，才借用伊名義買車及貸款，伊無參與詐欺及
    違反動產擔保犯行云云，然被告已坦承當初伊有跟告訴代理人說車子要自己用，
    因為伊弟弟說這樣比較好對保等語（見原審卷第三十一頁），核與證人盧重明於
    原審調查中證稱：因伊開車行需要買車出租他人，但伊開設車行所需之資金均需
    向他人借來的，又因伊信用不佳，無法辦理貸款，就請伊姐姐出名幫伊買車、辦
    理分期付款及貸款，因銀行不願承辦租賃業的放款，所以沒有向對保人說車子實
    際上是伊要用的等語（見原審卷第五五、五六頁）；及與證人即台新銀行職員李
    文雄於原審審理時所述：去對保時有問被告車子是誰要買的，被告說是自己要買
    的等語（見原審卷第三十頁），是被告明知向告訴人台新銀行以辦理動產抵押貸
    款係信用不佳之盧重明所欲貸款，卻仍向告訴人台新銀行之對保人李文雄佯稱係
    其本人所購買之汽車欲辦理貸款，致使告訴人台新公司陷於錯誤，誤信被告為真
    正貸款人而撥放貸款；又被告向告訴人裕融公司及台新銀行以動產交易方式所約
    定之標的物存放地點高雄縣大寮鄉○○路一六三之九號，業經遭法院查封並進行
    拍賣中，且被告並未居住在上開地點等情，有上開外訪報告單上所載上情可參（
    見九十二年度發查字第二五九號卷第九頁），被告卻仍連續向告訴人裕融公司及
    台新銀行隱瞞此情，而約定將上開自用小客車停放在已經法院查封拍賣且已搬離
    之住處，再參以證人盧重明於原審審理時證稱：車號八Ｍ—八○九二號及三四三
    九─ＦＢ號之自用小客車於九十二年一、二月間已典當，共當了二十五萬元等語
    （見原審卷第五十六頁），則被告以動產擔保之方式取得該自用小客車及貸款後
    ，僅分別繳納三期及一期之款項，即未再繳納任何款項，並將所約定之標的物出
    質，且迄原審審理終結前止，亦未曾支付任何分期之款項，衡情被告與盧重明苟
    無不法所有之意圖，自無於取得該自自用小客車及貸款後，即未再繳納分期之款
    項，並將該自用小客車出質，又未以出質之價金繳納任何分期價金之理，況被告
    亦明知證人盧重明信用不佳，無法以自己名義辦理動產擔保交易，益徵被告與盧
    重明對自己無力支付車款，應知之甚明，卻猶以動產擔保交易之方式購入該自用
    小客車及取得貸款，其二人有詐欺之意圖至為灼然。綜上所述，被告於原審前開
    所辯要屬卸飾之詞，不足採信。本件事證明確，被告犯行洵堪認定。
二、按動產擔保交易法第三十八條雖明文限制以債務人為犯罪主體，惟若與債務人有
    共同實施之情形，依刑法第三十一條第一項規定以共犯論之，則得為該罪之犯罪
    主體（最高法院八十七年度台非字第二五一號裁判參照）。被告以向告訴人等購
    買自用小客車及貸款，再由盧重明將所約定之標的物自用小客車出質得款之方式
    ，詐取財物花用，核被告所為，係犯刑法第三百三十九條第一項之詐欺取財罪及
    動產擔保交易法第三十八條之罪。被告與盧重明二人間就上開犯行，有犯意聯絡
    及行為分擔，為共同正犯。又其先後二次違反動產擔保交易法及詐欺取財之犯行
    ，均時間緊接，方法相同，觸犯構成要件相同之罪名，顯均係基於概括犯意反覆
    為之，均依連續犯規定分別論以一罪，並依法加重其刑。被告所犯上開二罪之間
    ，有方法結果之牽連關係，依刑法第五十五條之規定，應從一重之詐欺取財罪處
    斷。
三、原審予以被告論罪科刑，固非無見，惟查科刑之判決書，應就依刑法第五十七條
    所列各款規定事項所審酌之情形，於理由內載明，刑事訴訟法第三百十條第三款
    定有明文，本件原審對被告所為科刑之判決，其理由欄敘明審酌被告未與告訴人
    達成民事和解等一切情狀而量刑，但被告事後於本院中已與告訴人裕融公司成立
    民事之和解，先償還八萬元，餘款分期給付，有和解書卷附足按，該項和解，乃
    屬刑法第五十七條所定科刑應審酌之事項，原判決對此有利於被告事項未及審酌
    ，容有未洽。被告上訴意旨執此指摘原判決不當，為有理由，自應由本院將原判
    決撤銷。審酌被告犯罪之動機、目的，以違反動產擔保交易契約，未依約付清價
    款即將標得物任意典當取款花用為手段，詐欺告訴人財物，惡性非輕，惟念其並
    無前科紀錄，有臺灣高雄地方法院檢察署刑案資料查註紀錄表及臺灣高等法院被
    告全國前案紀錄表各一份在卷可參，素行尚稱良好，且犯後坦承部分犯行，及已
    與告訴人裕融公司達成和解，另與告訴人台新銀行部分，雖尚未達成和解，但已
    積極協調中（有台新銀行陳報狀可按），犯後態度尚好等一切情狀，爰量處有期
    徒刑三月，並諭知易科罰金之折算標準。
據上論結，應依刑事訴訟法第三百六十九條第一項前段、第三百六十四條、第二百九
十九條第一項前段，動產擔保交易法第三十八條，刑法第十一條前段、第二十八條、
第五十六條、第三百三十九條第一項、第五十五條、第四十一條第一項，罰金罰鍰提
高標準條例第一條前段、第二條，判決如主文。
本案經檢察官沈紹嘉到庭執行職務。
中      華      民      國    九十三    年      一      月   十五     日
                              臺灣高等法院高雄分院刑事第七庭
                                  審判長法官  李春昌
                                        法官  黃憲文
                                        法官  莊飛宗
右正本證明與原本無異。
不得上訴。
                                  法院書記官  余忠
中    華        民      國    九十三      年      一      月    十六    日
附錄：本判決論罪科刑法條：
刑法第三百三十九條第一項
意圖為自己或第三人不法之所有，以詐術使人將本人或第三人之物交付者，處五年以
下有期徒刑、拘役或科或併科一千元以下罰金。
動產擔保交易法第三十八條
動產擔保交易之債務人，意圖不法之利益，將標的物遷移、出賣、出質、移轉、抵押
或為其他處分，致生損害債權人者，處三年以下有期徒刑、拘役或科或併科六千元以
下之罰金。
